【裁判字號】    89,自,502
【裁判日期】    890817
【裁判案由】    詐欺
【裁判全文】
台灣台中地方法院刑事判決                          八十九年度自字第五０二號
    自  訴  人  甲○○
    被      告  乙○○
右列被告因詐欺等案件，經自訴人提起自訴，本院判決如左：
    主  文
乙○○無罪。
    理  由
一、自訴意旨略以：被告乙○○意圖為自己不法之所有，於民國（下同）八十八年八
    月二日在台中市○○街一五二號，竊取自訴人張美芬所有置於化妝檯上之新台幣
    （下同）二千元及置於床頭之行動電話充電器一個，得手後即離開現場，嗣於台
    中市警察局第二分局文正派出所（下稱文正派出所）達成和解，被告乙○○雖將
    前開充電器返還自訴人，惟拒不履行和解條件，前述二千元則至今尚未清償，因
    認被告涉有刑法第三百二十條第一項之竊盜罪及同法第三百三十九條第一項之詐
    欺取財罪嫌云云。
二、按犯罪事實應依證據認定之，無證據不得推定其犯罪事實，又不能證明被告犯罪
    者，應諭知無罪之判決，刑事訴訟法第一百五十四條、第三百零一條第一項分別
    定有明文；又刑法第三百三十九條第一項詐欺取財罪之成立，須行為人主觀上有
    為自己或第三人不法之所有，客觀上係以詐術使人將本人或第三人之物交付為構
    成要件。而所謂以詐術使人交付財物，必須行為人確有施用詐術，被詐欺人因其
    詐術陷於錯誤，而交付財物之因果聯鎖。若其並未施用詐術，或所用方法不能認
    為詐術，或不致使人陷於錯誤，即不構成該罪。（最高法院四十六年台上字第二
    六０號判例參照）。訊據被告乙○○固承有於前開時地取走充電器一個及與自訴
    人達成和解等情不諱，惟堅決否認有何竊盜及詐欺之犯行，辯稱略以：台中市○
    ○街一五二號係伊與其同居人吳家榮所居住，八十八年八月二日伊回家時發現其
    同居人吳家榮與自訴人在那裡，伊很生氣，就將房間內伊之衣服、棉被、枕頭、
    鬧鐘等物品收拾起來放入背包內要離開伊同居人，而充電器是與伊所有之鬧鐘同
    時插在一個三插座上，伊就把插頭拔起來拿走，伊未曾使用過行動電話，不知道
    那就是充電器，在派出所時，自訴人說有充電器插在插頭上，伊說伊回去找找看
    ，才由二位警員陪同回去找到充電器，拿來派出所還給自訴人，伊並非故意帶走
    充電器；且伊並未拿自訴人之二千元，在派出所時伊弟弟張文龍想說這事小事，
    為息事寧才給自訴人二千元，伊並無詐欺等語。經查前開房屋原係被告與其同居
    人吳家榮所居住，此為自訴人所不否認，並據證人即處理本件糾紛之文正派出所
    警員袁健民到庭結證屬實，復有台中市警察局第二分局交辦單一紙在卷足參，被
    告係於前開居所發現其同居人與自訴人在一起，於生氣之下將其日常生活用品攜
    離，而前開充電器係與被告所有之鬧鐘同時插於三頭插座上，自訴人亦不否認伊
    有在前開房間使用行動電話充電器，衡諸常情，被告於目賭其同居人與另一女子
    在該房內，生氣及匆忙間將與其鬧鐘同時插於同一插頭之自訴人所有行動電話充
    電器一起取走應屬可能，況被告除取走該充電器外，尚取走鬧鐘、棉被、衣服等
    日常用品，尚非單獨取走自訴人所有之充電器，從而被告辯稱伊並非故意取走該
    充電器應堪採信，是被告雖取走該充電器，惟其並無不法所有之意圖甚明，則其
    所為核與竊盜罪之構成要件不符，尚難以竊盜罪論罰。次查自訴人雖指述被告另
    竊取伊置於化妝抬之二千元，惟並未舉出具體事證以證明被告確有竊取該二千元
    ，被告亦否認有何竊盜之犯行，揆諸首揭說明，此部分既乏積極證據證明被告涉
    有竊盜犯行，實難僅憑自訴人片面指述即遽論被告以竊盜罪責，至被告之胞弟張
    文龍到庭證稱前開和解書係伊所寫，伊有給自訴人二千元，此應係張文龍出於息
    事寧人之舉，尚難以此即推論被涉有竊盜之犯行。末查自訴人認被告涉有詐欺罪
    嫌無非以被告於書寫和解書後並未依約履行和解條件而將二千元返還自訴人，然
    查縱或被告確有竊取自訴人二千元而未依和解內容履行，亦屬債務不履行之民事
    糾葛，自訴人亦自承伊有看過和解書始簽名，被告並無施用任何詐術而使自訴人
    陷於錯誤甚明，參諸前開最高法院判例意旨，被告所為核與詐欺取財罪構成要件
    尚屬有間，尚不得以被告未依約履行即以詐欺取財罪相繩。綜上所述，本件並無
    證據證明被告涉有自訴人所指之竊盜及詐欺之犯行，既不能證明被告犯罪，自應
    為被告無罪之諭知。
據上論斷，應依刑事訴訟法第三百四十三條、第三百零一條第一項，判決如主文。
中      華      民      國      八十九    年    八      月     十七     日
                                     台灣台中地方法院刑事第六庭
                                          法  官   簡  賢  坤
右正本證明與原本無異。
如不服本判決，應於判決送達後十日內向本院提出上訴狀，上訴於臺灣高等法院臺中
分院( 須附繕本 )。
                                          書記官
中      華      民      國      八十九    年    八      月     十七     日


司法院資訊處製作；財團法人民間司法改革基金會備份。
